【裁判字號】    95,台上,7133
【裁判日期】    951222
【裁判案由】    違反著作權法
【裁判全文】
最高法院刑事判決            九十五年度台上字第七一三三號
上  訴  人
即 自訴 人  甲○○
自訴代理人  羅聖乾律師
上  訴  人
即  被  告  乙○○
選任辯護人  廖修三律師
上  訴  人
即  被  告  丙○○
選任辯護人  陳淑芬律師
被      告  丁○○
上列上訴人等因甲○○自訴被告等違反著作權法案件，不服台灣
高等法院中華民國九十五年七月二十六日第二審更審判決（九十
一年度上更(二)字第七二一號，自訴案號：台灣台北地方法院八十
五年度自更(一)字第一一號），提起上訴，本院判決如下：
    主  文
上訴駁回。
    理  由
按刑事訴訟法第三百七十七條規定：上訴於第三審法院，非以判
決違背法令為理由，不得為之。是提起第三審上訴，應以原判決
違背法令為理由，係屬法定要件。如果上訴理由狀並未依據卷內
訴訟資料，具體指摘原判決不適用何種法則或如何適用不當，或
所指摘原判決違法情事，顯與法律規定得為第三審上訴理由之違
法情形，不相適合時，均應認其上訴為違背法律上之程式，予以
駁回。本件原判決認定上訴人即被告乙○○係桂冠圖書股份有限
公司（下稱桂冠公司）負責人，上訴人即被告丙○○係萬象圖書
股份有限公司（下稱萬象公司）負責人。乙○○明知熊耀華（筆
名古龍）於民國五十五年十月二十日已與宋今人（即真善美出版
社負責人）簽訂「著作物權讓與契約」，將其所著之「鐵血傳奇
」（後更名為「楚留香傳奇」）一書之著作財產權及一切權利讓
與宋今人所有，宋今人並於六十九年四月九日向內政部申請著作
權註冊登記，其著作財產權存續期限至八十六年二月十四日止；
嗣於七十九年九月三日宋今人死亡後，上訴人即自訴人甲○○辦
理繼承登記，取得該著作財產權。而乙○○所經營之桂冠公司雖
亦於六十五年十月十八日復與熊耀華簽訂「出版合約書」，由熊
耀華授權桂冠公司得永久出版其所著之「楚留香傳奇」一書，惟
乙○○於六十六年初擬將「楚留香傳奇」乙書出版銷售時，宋今
人得知其情，曾向乙○○表示異議，故由陳曉林出面邀約乙○○
、宋今人、熊耀華斡旋，旋於同年三月一日在陳曉林見證及熊耀
華參與下，由桂冠公司與真善美出版社簽訂「協議書」，乙○○
代表桂冠公司在該協議書中承認熊耀華已於五十五年十月二十日
與宋今人訂立「著作權讓與契約」，並出版「鐵血傳奇」乙書銷
售，桂冠公司再出版「楚留香傳奇」乙書，顯已侵犯真善美出版
社之版權，雙方協議由真善美出版社將該書授權乙○○所經營之
桂冠公司出版，但桂冠公司應將其初版之「楚留香傳奇」乙書，
按定價之百分之五，一次交付版稅予真善美出版社，並由真善美
出版社在桂冠公司出版之每部書上蓋章為憑，以後再版時亦同。
桂冠公司再版時，仍應支付真善美出版社相同之版稅；迨七十九
年十一月十五日桂冠公司乃將出版「楚留香傳奇」乙書轉授權予
萬象公司獨家出版發行。迄八十二年六月二十日乙○○因故在丙
○○之見證下，終止桂冠公司與真善美出版社間之授權。詎乙○
○、丙○○均明知桂冠公司與真善美出版社間之授權已經終止，
桂冠公司對「楚留香傳奇」乙書已無合法之著作財產權，二人仍
共同基於意圖營利之犯意聯絡，由萬象公司繼續出版「楚留香傳
奇」一書銷售，並於八十三年初某日，由丙○○利用不知情之「
海王印刷廠」擅自重製「楚留香傳奇」第一部至第五部，共計二
千五百套，再於八十三年一月二十七日由萬象公司與不知情之被
告丁○○所經營之鴻亞出版事業有限公司（下稱鴻亞公司）簽訂
銷售合約書，丙○○以每本新台幣（下同）五十二元五角價格出
售予鴻亞公司，再由鴻亞公司以廣告郵購及直銷方式，售賣予不
特定之顧客；丙○○並依約支付版稅予乙○○，以上開重製之方
法侵害自訴人之著作財產權，迄八十三年七月間，為自訴人發覺
催告停止銷售等情。因而撤銷第一審關於乙○○、丙○○部分之
不當判決，改判仍論處其共同意圖營利而以重製之方法侵害他人
之著作財產權罪刑，已綜核全部卷證資料，詳加斟酌論斷，敘明
其所憑之證據及認定之理由，而以被告等否認犯罪所持之辯解為
不足採，予以指駁綦詳，俱有卷存之證據資料可資覆按；並維持
第一審諭知丁○○無罪之判決，駁回自訴人在第二審之上訴，亦
已綜核全部卷證資料，逐一斟酌論斷，詳敘其無從形成被告有罪
判決之心證理由，從形式上觀察，均無判決違背法令之情形存在
。按不起訴處分已確定者，非有刑事訴訟法第四百二十條第一項
第一款、第二款、第四款或第五款所定得為再審原因之情形或發
現新事實或新證據者，不得對同一案件再行起訴，固為該法第二
百六十條所明定。裁判上一罪案件之一部分，經檢察官以犯罪嫌
疑不足為不起訴處分者，即與其他部分不生裁判上一罪關係，自
非刑事訴訟法第二百六十條所稱之同一案件，自訴人就未經不起
訴處分之其他部分，仍得再行自訴，不受上開法條之限制。本件
自訴人固曾於八十二年七月十四日以桂冠公司及乙○○涉有違反
著作權法及詐欺罪嫌，向台灣台北地方法院檢察署提起違反著作
權法告訴（八十二年度偵字第一六九五六號），惟其所訴桂冠公
司及乙○○之犯罪時間，係在七十九年十一月二十五日，與本件
自訴人自訴桂冠公司及乙○○之犯罪時間係在八十二年六月二十
日桂冠公司與自訴人終止協議書時起，其所指訴之犯罪事實迥異
，足徵本案與台灣台北地方法院檢察署八十二年度偵字第一六九
五六號違反著作權法乙案之被訴犯罪事實並非同一，非屬同一案
件，自不受該案件不起訴處分效力之拘束。查證據之取捨及其證
明力之判斷，屬於事實審法院之職權，苟其所為之判斷，並不違
背經驗法則及論理法則，即不能任意指為違背法令，而執為合法
之第三審上訴理由。而認定犯罪事實所憑之證據，並不以直接證
據為限，間接證據亦包括在內，審理事實之法院綜合卷內之直接
、間接證據，本於推理作用，於通常一般之人均不致有所懷疑，
得確信其為真實之程度者，即非不得據之為有罪之認定。又告訴
人、證人、共同被告之陳述有部分前後不符，或相互間有所歧異
時，究竟何者為可採，法院仍得本其自由心證予以斟酌，非謂一
有不符或矛盾，即應認其全部均為不可採信，若其基本事實之陳
述，果與真實性無礙時，仍非不得予以採信。而原判決採信證人
之部分證言時，當然排除其他部分之供詞或證言，縱未於判決理
由內說明捨棄他部分供詞或證言之理由，仍於判決本旨無生影響
。原判決論處乙○○、丙○○共同意圖營利，以重製之方法侵害
他人之著作財產權罪刑，係綜合自訴人之指訴，被告乙○○、丙
○○之部分自白，著作物權讓與契約、內政部著作權執照、內政
部著作權登記簿謄本、協議書、台灣台北地方法院八十四年度訴
字第四一三一號民事判決、內政部八十六年五月八日台內著會發
字第八六○六八四二號書函，萬象公司與鴻亞公司八十三年一月
二十七日簽訂之合約書及「楚留香傳奇」乙書等直接、間接證據
，本於推理作用，確信其為真實之程度，而為有罪之認定，並非
單採自訴人之指訴為論斷之依據。其中關於「楚留香傳奇」一書
之著作財產權誰屬？熊耀華於五十五年十月二十日將「楚留香傳
奇」一書之著作財產權及一切權利讓與宋今人所有，被告等是否
知情？被告等有無重製權或出版權？其有無犯罪之故意？「著作
物權讓與契約」是否真正？該契約上所載熊耀華之出生年月日及
籍貫，是否為宋今人所偽造？丙○○、乙○○重製「楚留香傳奇
」一書，共有幾套？此乃原審取捨證據及證據證明力判斷職權之
合法行使，其所為判斷，尚無悖乎一般經驗法則，自不得指為違
法。又原判決採擇證人陳曉林之部分證詞時，當然排除其他部分
之證言，縱未於判決理由內說明捨棄他部分證言之理由，訴訟程
序容或稍有欠洽，仍於判決本旨無生影響，亦不得指為違法。另
按常業犯係以犯罪為職業並恃以維生，自有以犯罪不法所得為其
主要生活依據之客觀事實為必要，始克符合恃以為生之旨趣，侵
害著作權之常業犯，應係指以侵害著作權營生，或恃侵害著作權
為生者而言，故行為人縱有多次侵害著作權之行為，如並非恃以
為生，仍難謂係常業犯。乙○○、丙○○均係經營圖書出版業者
，出版圖書種類繁多，其僅擅自重製「楚留香傳奇」一書二千五
百套，依比例原則，尚難認定其靠侵害他人著作財產權之方法，
為其生活之主要依據。況其在乙○○終止協議書前所出版之「楚
留香傳奇」乙書，並非侵害著作權之物，嗣後徒因契約終止後之
偶一行為，更難認係其生活上之主要依據，核與常業犯之要件不
合，原判決認乙○○、丙○○尚非以侵害著作權為常業，其採證
復與論理法則無違（著作權法第九十四條關於常業犯之規定，業
已刪除）。復查刑事訴訟採證據裁判原則，認定事實所憑之證據
，須於通常一般之人均不致於有所懷疑，達到確信其為真實之程
度者，始足當之；倘其證明之程度，尚有合理之懷疑存在時，仍
不能據為被告有罪之認定。原判決以丁○○僅為鴻亞公司之登記
負責人，固曾於七十九年十一月二十五日與萬象公司簽訂合約書
，由鴻亞公司以郵購等方式直銷萬象公司出版之「楚留香傳奇」
一書，嗣自訴人雖委請律師催告鴻亞公司，表明自訴人係熊耀華
所著「楚留香傳奇」乙書之著作財產權人，要求鴻亞公司應停止
該書之銷售與廣告行為，鴻亞公司於收受該函後，即轉向萬象公
司查證，經萬象公司函覆：「楚留香傳奇」一書係桂冠公司授權
萬象公司出版，擁有合法之權源等語，並提出台灣台北地方法院
檢察署檢察官八十二年度偵字第一六九五六號不起訴處分書及萬
象公司與桂冠公司於七十九年十一月二十五日簽訂之「圖書出版
發行授權合約書」為證，鴻亞公司遂將萬象公司函覆之結果，委
請律師函覆自訴人，自訴人收受該函後，未再對鴻亞公司銷售「
楚留香傳奇」乙書表示任何異議，則丁○○主觀上認其銷售行為
並無何違法之處，乃再繼續銷售，即難認其嗣後之銷售行為，有
故意侵害自訴人著作權情事，況自訴人之催告函，僅敘述其如何
享有「楚留香傳奇」乙書之著作權，僅表示桂冠公司之授權已經
雙方協議終止，要求鴻亞公司不得再繼續銷售而已，雖其傳真內
容含有著作權執照號碼，但未同時提出該著作權執照之相關文件
以茲證明其享有著作財產權。而鴻亞公司復在向萬象公司查證後
，取得萬象公司出示前開證明文件並檢同該證明文件即函覆自訴
人表示其權利來源，顯已盡其查證之能事，並無恝置不理情事。
而自訴人果認鴻亞公司所函復之事證有所不實，於接獲鴻亞公司
覆文後，理應進一步再提出其權利來源證明文件以證明其合法權
利，並禁止鴻亞公司再為侵害其著作財產權行為，惟自訴人並未
對鴻亞公司函覆之內容表示異議。嗣鴻亞公司在自訴人提起本件
自訴後，始認「楚留香傳奇」乙書之著作財產權究竟誰屬，顯有
爭議，即主動通知萬象公司暫時中止郵購銷售事宜，足證鴻亞公
司確無侵害自訴人著作財產權之故意，殊無疑義。另丁○○雖登
記為鴻亞公司負責人，惟其平日大多旅居美國，並未實際負責鴻
亞公司業務，鴻亞公司之業務均由其胞姊楊淑景負責經營，且鴻
亞公司當時係由其行銷部主任蔡正德出面負責與萬象公司接洽銷
售「楚留香傳奇」乙書，並代表鴻亞公司與萬象公司簽訂合約書
，丁○○自始未參予其事，亦據被告丁○○、丙○○及證人蔡正
德、楊淑景分別證述在卷，丁○○既未實際負責鴻亞公司業務之
經營，則其所辯當時不知鴻亞公司與自訴人間有侵害著作財產權
乙事，即非無據，尚難因其登記為鴻亞公司負責人之一端，即遽
認其有侵害著作財產權犯行，因認丁○○被訴違反著作權法犯行
尚屬不能證明等語，論述綦詳。茲自訴人所提出之證據，既不足
為丁○○有罪之積極證明，其指明之證明方法，復無從說服法院
以形成丁○○有罪之確信，或未指明其證據方法與待證事實之關
係，基於無罪推定之原則，原審維持第一審諭知丁○○無罪之判
決，即無違誤。上訴意旨置原判決上開明確論斷於不顧，對原審
取捨證據及證據證明力判斷之審判職權行使，任憑己見，或就同
一證據資料為相異之評價，或就不影響於判決本旨事項再為事實
上之爭辯，均與法律規定得為第三審上訴理由之違法情形，不相
適合，其上訴為違背法律上之程式，應予駁回。
據上論結，應依刑事訴訟法第三百九十五條前段，判決如主文。
中    華    民    國  九十五  年  十二    月  二十二  日
                      最高法院刑事第二庭
                          審判長法官  紀  俊  乾
                                法官  黃  正  興
                                法官  陳  東  誥
                                法官  林  開  任
                                法官  林  立  華
      本件正本證明與原本無異
                                      書  記  官
中    華    民    國  九十五  年  十二    月  二十五  日
                                                    Ｒ


司法院資訊處製作；財團法人民間司法改革基金會備份。
